【裁判字號】    97,訴,468
【裁判日期】    970526
【裁判案由】    毒品危害防制條例
【裁判全文】
臺灣士林地方法院刑事判決               97年度訴字第468號
公  訴  人  臺灣士林地方法院檢察署檢察官
被      告  甲○○
上列被告因違反毒品危害防制條例案件，經檢察官提起公訴（97
年度毒偵字第697 號），被告於本院準備程序中為有罪之陳述，
本院合議庭裁定由受命法官獨任依簡式審判程序審理，並判決如
下：
    主  文
甲○○施用第一級毒品，累犯，處有期徒刑拾月。扣案之第一級
毒品海洛因貳包（合計淨重零點壹貳公克）均沒收銷燬，包裝海
洛因用之外包裝袋貳個均沒收。
    事  實
一、甲○○曾於民國90年間，因施用毒品案件，經臺灣彰化地方
    法院以90年度毒聲字第1650號裁定送強制戒治，於91年2 月
    15日因停止戒治釋放出所，所餘戒治期間付保護管束，嗣於
    91年4 月29日保護管束期滿未經撤銷，視為強制戒治期滿執
    行完畢，至其刑事部分，經臺灣彰化地方法院於91年2 月26
    日以90年度訴字第855 號判決處有期徒刑1 年確定，於92年
    6 月1 日縮短刑期執行完畢出監。嗣於93年間，因竊盜案件
    ，經臺灣嘉義地方法院於93年12月23日以93年度嘉簡字第11
    35號判決處有徒刑4 月確定；復於同年間，因施用毒品案件
    ，經臺灣嘉義地方法院於94年4 月14日以93年度訴字第540
    號判決處有徒刑1 年確定；再於94年間，因竊盜案件，經臺
    灣嘉義地方法院於94年6 月2 日以94年度易字第127 號判決
    處有徒刑7 月確定。上開竊盜案件判處之有期徒刑4 月、施
    用毒品案件判處之有期徒刑1 年等2 案件，嗣經同院以94年
    度聲字第352 號裁定應執行有期徒刑1 年2 月確定，並與上
    開竊盜案件判處之有期徒刑7 月部分接續執行之結果，於95
    年7 月19日縮短刑期假釋出監，於95年10月10日假釋期滿未
    經撤銷視為執行完畢。詎甲○○仍不知悛悔，於前案強制戒
    治執行完畢釋放後5 年內，再犯施用毒品罪，且經法院判處
    罪刑確定後，復基於施用第一級毒品之犯意，於97年3 月7
    日晚上7 、8 時許，在臺北縣中和巿某工地附近廁所內，以
    將海洛因捲入香煙吸食之方式，施用第一級毒品海洛因1 次
    。嗣於97年3 月8 日晚上10時15分許，在臺北巿大同區○○
    路與民權西路交岔路口處，因警員見甲○○形跡可疑，乃趨
    前盤查其身分，甲○○在其施用第一級毒品海洛因之犯罪尚
    未被有偵查犯罪職權之機關或公務員發覺前，自行由其褲子
    右邊口袋皮夾內，取出其所有之第一級毒品海洛因2 包（合
    計毛重0.52公克、淨重0.12公克）交給員警查扣，並自首表
    明其施用第一級毒品海洛因犯行，且接受裁判。
二、案經臺北市警察局大同分局報告臺灣士林地方法院檢察署檢
    察官偵查起訴。
    理  由
一、上揭犯罪事實，業據被告甲○○於本院審理時坦承不諱，又
    被告於97年3 月8 日為警查獲後採集之尿液，經送臺灣尖端
    先進生技醫藥股份有限公司以氣相層析質譜儀分析法檢驗結
    果，呈嗎啡之陽性反應，有上開公司97年3 月19日濫用藥物
    檢驗報告、臺北市政府警察局偵辦毒品案件尿液檢體委驗單
    各1 紙附卷可稽（見偵卷第42頁、第44頁）。此外，復有被
    告為警查獲時扣得之海洛因2 包（合計毛重0.52公克、淨重
    0.12公克）可資佐證，且扣案之海洛因2 包經臺北市政府警
    察局保安大隊，依聯勤二０四廠製造之毒品檢驗A 包試劑初
    步檢驗結果，確呈嗎啡、海洛因反應，亦有該保安大隊查獲
    涉嫌毒品危害防制條例初步鑑定報告單1 紙在卷可據（見偵
    卷第20頁）。綜上，堪認被告之自白與事實相符，足以採信
    。
二、按92年7 月9 日修正公布，並於93年1 月9 日施行之毒品危
    害防制條例刪除2 犯及3 犯之規定，一改修法前繁雜之處遇
    程序，僅將施用毒品者簡化區分為初犯、再犯，並認施用毒
    品者係屬病患性犯人，以觀察、勒戒戒除其身癮，並以強制
    戒治去除其心癮。經觀察、勒戒或強制戒治執行完畢釋放後
    ，若係5 年後再犯該條例第10條施用毒品罪者，與同條例第
    20條第1 項、第2 項關於「初犯」之處理方式相同，檢察官
    應先聲請法院裁定令被告入勒戒處所觀察、勒戒，並視有無
    繼續施用毒品傾向，決定應予釋放、為不起訴之處分，或應
    聲請法院裁定令入勒戒處所強制戒治；若係5 年內「再犯」
    同條例第10條施用毒品罪者，依同條例第23條第2 項規定，
    檢察官則應依法追訴。觀諸該條例第20條第3 項之修正理由
    ：「觀察、勒戒或強制戒治5 年後再犯者，顯見前所實施之
    觀察、勒戒或強制戒治已足以遮斷其施用毒品之癮，為期自
    新及協助其戒除毒癮，對此5 年後再犯者，爰明定仍適用初
    犯之規定，先經觀察、勒戒、強制戒治之程序。」及同條例
    第23條第2 項之修正理由：「為配合簡化施用毒品犯之刑事
    處遇程序，並鑑於經觀察、勒戒或強制戒治執行完畢釋放後
    5 年內再犯者，其再犯率甚高，原據以實施之觀察、勒戒及
    強制戒治既已無法收其實效，自應施以刑事處遇」，顯然如
    施用毒品者係前經觀察、勒戒或強制戒治等治療程序執行完
    畢5 年後，始再施用毒品之「初犯」，因前所執行之觀察、
    勒戒或強制戒治已足收戒除毒癮之效，自應重新執行觀察、
    勒戒或強制戒治等治療程序，並於治療程序執行完畢後，由
    檢察官為不起訴處分，毋庸對之追訴處罰；反之，在「再犯
    」之情形，因其先前所為治療程序顯未能收戒斷毒癮之效，
    且考量施用毒品者之再犯率偏高，乃簡化其刑事處遇程序，
    而逕予追訴處罰，不再施以治療程序。參酌上開立法理由，
    修正毒品危害防制條例就施用毒品者，祇於「初犯」及「5
    年後再犯」二種情形，有其追訴條件之限制，即須於初犯經
    觀察、勒戒或強制戒治釋放後，5 年內均無施用毒品之行為
    ，始能認其前所實施之觀察、勒戒或強制戒治已足遮斷毒癮
    ，而得於5 年後再犯時，再予適用初犯之規定，重行觀察、
    勒戒等程序。倘5 年內已經再犯，被依法追訴處罰，縱其第
    3 次（或第3 次以上）施用毒品之時間在初犯釋放5 年以後
    ，即與「5 年後再犯」之情形有別，且因已於「5 年內再犯
    」，顯見其再犯率甚高，原實施觀察、勒戒或強制戒治，已
    無法收其實效，而無5 年戒斷期之存在，自無再經觀察、勒
    戒及強制戒治之必要，即應依該條例第10條處罰，始符新法
    修正之本旨，最高法院95年度臺非字第59號、第65號判決意
    旨可資參照。經查：本案被告甲○○前因施用毒品案件，經
    臺灣彰化地方法院以90年度毒聲字第1650號裁定送強制戒治
    ，於91年2 月15日因停止戒治釋放出所，所餘戒治期間付保
    護管束，嗣於91年4 月29日保護管束期滿未經撤銷，視為強
    制戒治期滿執行完畢，至其刑事部分，經臺灣彰化地方法院
    於91年2 月26日以90年度訴字第855 號判決處有期徒刑1 年
    確定，於92年6 月1 日縮短刑期執行完畢出監。又於前案強
    制戒治執行完畢後5 年內，即於93年間，因施用毒品案件，
    經臺灣嘉義地方法院於94年4 月14日以93年度訴字第540 號
    判決處有徒刑1 年確定等情，此有臺灣高等法院被告前案紀
    錄表1 份在卷可佐。是被告本案施用第一級毒品之犯行，雖
    距其於91年4 月29日強制戒治執行完畢已逾5 年，惟被告於
    該次強制戒治執行完畢後5 年內，既又於93年間再犯施用毒
    品之罪，且經法院判處罪刑確定，揆諸前揭說明，被告本案
    施用第一級毒品之犯行，既非初犯，亦與毒品危害防制條例
    第20條第3 項所稱之「5 年後再犯」有別，即應依法訴追審
    理。從而，本案事證明確，被告施用第一級毒品之犯行，堪
    以認定，應依法論科。
三、核被告甲○○所為，係犯毒品危害防制條例第10條第1 項之
    施用第一級毒品罪。被告施用第一級毒品海洛因前後，持有
    第一級毒品海洛因之低度行為，為施用之高度行為所吸收，
    不另論罪。又被告就本件施用第一級毒品海洛因之犯行，係
    行走於路上為警認行跡可疑而上前盤查身分時，被告隨即自
    行取出身上之海洛因2 包交予警員，並坦承施用第一級毒品
    海洛因之事實，業據被告於警詢時供明在卷（見偵卷第11頁
    ），且有查獲警員製作之報告書1 紙佐卷可考（見偵卷第8
    頁），是以警員僅單純認被告形跡可疑上前盤查，尚未發覺
    被告有何犯罪情形之前，被告即向警員自承施用毒品行為，
    並主動交出身上之海洛因2 包，足認被告就本件施用第一級
    毒品之犯行，係對於未發覺之罪為自首而受裁判，符合自首
    之要件，爰依刑法第62條前段之規定，減輕其刑。再被告有
    如事實欄所載論罪科刑及刑之執行情形，此有臺灣高等法院
    被告前案紀錄表1 份附卷可稽，其於有期徒刑執行完畢後5
    年內，故意再犯本案有期徒刑以上之罪，應依刑法第47條第
    1 項之規定，論以累犯，加重其刑，並依法先加後減之。爰
    審酌被告曾因施用毒品犯行而送觀察、勒戒、強制戒治及經
    法院判處罪刑，仍不知悛悔，復再施用第一級毒品，惟念其
    施用毒品乃戕害自己身心健康，尚未危及他人，及犯罪後坦
    承犯行，態度尚稱良好等一切情狀，量處如主文所示之刑。
四、扣案之海洛因2 包（合計毛重0.52公克、淨重0.12公克），
    應屬第一級毒品，應依毒品危害防制條例第18條第1 項前段
    之規定，均予宣告沒收銷燬之。至扣案之第一級毒品海洛因
    之外包裝袋2 個，有防止毒品裸露、散逸之功能，且既與毒
    品分別鑑秤其重量，與毒品即無難以析離而無法個別宣告沒
    收之情事，係被告所有供其施用第一級毒品海洛因所用之物
    ，此為被告供明在卷，爰依刑法第38條第1 項第2 款規定宣
    告沒收。
據上論斷，應依刑事訴訟法第273 條之1 第1 項、第299 條第1
項前段，毒品危害防制條例第10條第1 項、第18條第1 項前段，
刑法第11條、第62條前段、第47條第1 項、第38條第1 項第2 款
，判決如主文。
本案經檢察官莊富棋到庭執行職務。
中    華    民    國    97    年    5     月    26    日
                  刑事第七庭法  官    許碧惠
以上正本證明與原本無異。
如不服本判決，應於收受送達後10日內向本院提出上訴書狀，其
未敘述上訴之理由者並得於上訴期間屆滿後20日內向本院補提理
由書（均須按他造當事人之人數附繕本）。
                            書記官    徐仁豐
中    華    民    國    97    年    5     月    26    日
附錄
毒品危害防制條例第10條第1項
施用第一級毒品者，處6 月以上5 年以下有期徒刑。


司法院資訊處製作；財團法人民間司法改革基金會備份。
